【裁判字號】    89,上訴,983
【裁判日期】    890929
【裁判案由】    違反電業法等
【裁判全文】
臺灣高等法院高雄分院刑事判決          八十九年度上訴字第九八三號
    上  訴  人  台灣屏東地方法院檢察署檢察官
    被      告  甲○○
右上訴人因被告違反電業法等案件，不服臺灣屏東地方法院八十八年度訴字第一六五
號中華民國八十九年五月八日第一審判決（起訴案號：臺灣屏東地方法院檢察署八十
八年度偵字第一二八四八號、第一七四九八號），提起上訴，本院判決如左：
      主      文
上訴駁回。
      理      由
一、公訴意旨略以：被告甲○○於屏東縣屏東市○○段九二五地號土地上經營結豐釣
    蝦場，意圖為自己不法之所有，於民國（下同）八十五年三月間將台灣電力公司
    裝設於該釣蝦場而委託其保管之二個電錶封印鎖撬開，破壞封印鉛，於電錶電壓
    線上加裝二極體，致電錶圓盤轉速變慢，而竊電，經台灣電力公司稽查人員於八
    十六年三月七日會同警員在上址查獲，並扣得電錶二個。因認被告涉有刑法第一
    百三十八條損壞公務員委託第三人掌管之文書罪嫌及電業法第一百零六條第三款
    之竊電罪嫌云云。
二、公訴人認被告涉有前開罪嫌，無非以上開釣蝦場係被告自八十四年六月十三日至
    八十七年六月十三日向李嘉慶承租經營，業據被告配偶黃榮良及證人李嘉慶供證
    在卷，並有租賃契約書影本附卷可參，且上開釣蝦場之二個電表確遭破壞並裝設
    二極體竊電，亦據台灣電力公司函敘甚明，並有該公司用電實地調查書附卷及電
    表二個扣案足佐為論據。
三、按犯罪事實應依證據認定之，無證據不得推定其犯罪事實；又不能證明被告犯罪
    者，應諭知無罪之判決，刑事訴訟法第一百五十四條、第三百零一條第一項分別
    定有明文。又認定犯罪事實所憑之證據，其為訴訟上之證明，須於通常一般之人
    均不致有所懷疑，而得確信其為真實之程度者，始得據為有罪之認定；認定不利
    於被告之事實，須依積極證據，苟積極證據不足為不利於被告事實之認定時，即
    應為有利於被告之認定，更不必有何有利之證據（最高法院著有七十六年度台上
    字第四九八六號及三十年度上字第八一六號判例參照）。
四、被告未於本院審判期日到庭，惟據其以前於本院調查時，坦承在上址經營釣蝦場
    ，但堅決否認毀損封印鎖、封印鉛及改造電表竊電之犯行，辯稱：上開釣蝦場原
    由綽號「大扁」（音）之曾進宏經營，伊自八十四年底接手經營以來，所繳的電
    費就差不多是如此數額，且伊不會水電，沒有能力改造電表等語。經查：
  (一)00000000號及00000000號二個電表，於八十六年三月七日台灣
    電力公司人員實地調查時，被擅自撬開封印鎖、電表封印鉛，改變有效電表之構
    造（加裝二極體），使電表計度失效，被告甲○○及其夫黃榮良均在調查書上「
    用戶及用電人簽章」欄簽名，此分別有電表二個扣案及台電公司用電實地調查書
    、現場照片附卷足憑（見警卷）。上開二個電表確有被加裝二極體竊電之情形，
    固堪以認定。惟被告自始否認有竊電行為，是其在上開用電實地調查書上簽名，
    其真意應係確認該二個電表有被加裝二極體改變結構竊電情形，被告並非承認本
    身有竊電犯行，合先明。
  (二)被告向案外人李嘉慶承租坐落屏東市○○段九二五地號土地上之釣蝦場，承租期
    間雖為八十四年六月十三日至八十七年六月十三日，此有卷附租賃契約可憑（見
    偵緝卷第二三頁）；惟被告係自八十四年十二月底始實際經營，此據證人即上址
    土地所有權人李嘉慶結證稱：八十四年六月十三日起將其上開土地出租他人經營
    釣蝦（蟹）場，地址為屏東市○○○路○段四九○號，係與被告簽約，同一張租
    賃契約中，前六個月由綽號「阿炳」（音）、林福及其兄等人經營，被告係半年
    後即八十四年年底才接手經營等語無訛（見原審八十八年九月十六日訊問筆錄）
    。次以，八十四年七月至九月間，確係由曾進宏在屏東市○○里○○○路○段四
    九○號經營「仁宏釣蟹場」之事實，復有屏東縣捐稽徵處營業稅核定稅額繳款書
    一紙足憑。台電公司代理人於本院調查時亦不否認被告之前手有使用半年等情在
    卷（見八十九年八月十一日訊問筆錄）。另據李嘉慶證稱：該等電表於租給甲○
    ○之前已存在，此由卷附該二電錶用戶用電資料記載內容，分別自八十三年六月
    、八月起即有用電紀錄（見原審卷第二五一、二五二頁）即可得而明。足證以被
    告名義承租該釣蝦場之前，即有前手使用該電錶；即於八十四年六月十三日以被
    告名義承租後，先由他人負責經營，被告至八十四年年底始實際接手經營。而用
    電量恆與實際經營繳納電費者有關，被告實際經營該釣蝦場之前，既另有實際經
    營者而使用該等電表，該電表新設之初至被查獲止，既非由被告單獨使用，又無
    確切之證據足以證明被告有前開改變電表結構竊電行為，已難以前開租賃契約及
    被告有實際經營一段時間，遽認該竊電行為係出於被告所為。
  (三)本件竊電案，於八十六年三月七日查獲，旋於同年月中旬，將上址用電用途變更
    為釣蝦場，並經台電公司重設電表正常計電，該釣蝦場並繼續營業至八十六年年
    底左右等情，有台電公司用電用途變更登記單可按，並經前揭證人李嘉慶證述屬
    實。細核台電公司檢送之本件用電戶號00000000號及00000000
    號用電度數明細表，其中00000000號電表；自八十三年六月起至八十四
    年十二月止，分別為一九三五度、一九九三度、一四三七度、一五六四度、七九
    六度、一一九度、二０二０度、二０七０度、二五一二度，自八十四年十二月被
    告接手經營之後至八十六年三月被查獲止，分別為二三二七度、二二０六度、一
    八七五度、一六四三度、二一四九度、二六五九度、二九四三度；其中0000
    0000號電表，自八十三年六月起至八十四年十二月，分別為五四三度、五八
    度、三一四四度、一八三一度、一九八三度、一四二一度、五九度、五七七度、
    六三一度、一０六六度，自八十四年十二月被告接手至八十六年三月被查獲止，
    分別為一二七五度、一一七一度、一二二八度、一０七六度、一一五八度、一四
    九六度、一六二五度（見原審卷第二五一頁、第二五二頁）。足見被告於八十四
    年十二月間接手經營之後，用電量變化不大；雖然被告於本院調查時供承其接手
    後有增加一海釣場（水車一部），但同時供稱用電量很少等情（見本院八十九年
    八月二十五日訊問筆錄）。準此，亦不能以用電量而遽認被告有竊電犯行。至告
    訴人雖以被告當時設備，用電量當不止於此，此情縱令屬實，但苟被告前手改變
    電表結構竊電在先，被告在不知情下仍繼續使用該電表，仍不能論處被告竊電罪
    責。
  (四)又，被告固不否認被查獲後，由其夫妻請民意代表關切本案；又於八十六年五月
    三十一日至台電公司屏東營業處以現金一萬八千元及十七張各一萬五千元之本票
    付追償電費，有本票影本在卷可憑。但被告基於契約關係，而有前開作為，亦不
    能執為不利於被告事實之認定。
  (五)再，被告為一女人，並不能證明其有電工專業技術，其是否有變造該電表結構之
    能力，亦殊有疑義。
  綜上所述，尚無確切之證據足以證明被告有改變電表結構竊電之行為；自應為被告
  無罪之判決。
五、原審以不能證明被告犯罪而為無罪之諭知，核無不合，檢察官上訴意旨循告訴人
    聲請上訴之理由，仍認被告犯罪，為無理由，應予駁回。
六、被告經合法傳喚，無正當之理由不到庭，爰不待其陳述逕行判決。
七、被告違反電信法部分業經原審判決確定並移送執行在案。
據上論結，應依刑事訴訟法第三百六十八條、第三百七十一條，判決如主文。
本案經檢察官郭振昌到庭執行職務。
中    華    民    國     八十九     年       九       月     二十九     日
                              臺灣高等法院高雄分院刑事第二庭
                                  審判長法官  莊秋桃
                                        法官  曾玉英
                                        法官  邱永貴
右正本證明與原本無異。
檢察官如不服本判決，應於判決送達後十日內向本院提出上訴狀，其未述理由者並
應於提出上訴狀後十日內向本院補提理由書（應附繕本)。
被告不得上訴。
                                      書記官  周能智
中    華    民    國     八十九     年       十       月       二       日
    Ａ


司法院資訊處製作；財團法人民間司法改革基金會備份。
